臺灣臺中地方法院民事判決
111年度訴字第125號
原      告  A女（真實姓名年籍資料均詳卷）       
訴訟代理人  徐靜慧    律師
被      告  洪得明  
上列被告因妨害性自主案件（110年度侵訴字第58號），原告提
起刑事附帶民事訴訟請求損害賠償事件（110年度侵附民字第19
號），經本院刑事庭裁定移送前來，本院於民國111年2月16日言
詞辯論終結，判決如下：
    主    文
被告應給付原告新臺幣陸拾貳萬元，及自民國110年5月27日起至
清償日止，按週年利率百分之五計算之利息。
原告其餘之訴駁回。
本判決第一項於原告以新臺幣貳拾萬元供擔保後，得假執行。
原告其餘假執行之聲請駁回。
    事實及理由
壹、程序事項：
    按性侵害犯罪防治法所稱性侵害犯罪，係指觸犯刑法第221
    條至第227條、第228條、第229條、第332條第2項第2款、第
    334條第2款、第348條第2項第1款及其特別法之罪；行政機
    關、司法機關及軍法機關所製作必須公示之文書，不得揭露
    （性侵害犯罪）被害人之姓名、出生年月日、住居所及其他
    足資識別（性侵害犯罪）被害人身分之資訊，性侵害犯罪防
    治法第2條第1項、第12條第2項定有明文。又裁判及其他必
    須公示之文書，不得揭露足以識別被害人身分之資訊。如確
    有記載之必要，得僅記載其姓氏、性別或以使用代號之方式
    行之。法院依前項規定使用代號者，並應作成該代號與被害
    人姓名對照表附卷，法院辦理性侵害犯罪案件應行注意事項
    第3點亦有明文。查原告主張被告所涉之侵權行為事實乃係
    犯性侵害犯罪防治法第2條所列之罪名，而原告為刑法第222
    條罪名之被害人，依上開規定，本院自不得揭露原告之真實
    姓名及住所等足以識別其身分之資訊，是本判決爰將原告姓
    名以甲 代之，合先敘明。    
貳、實體事項：
一、原告主張：
  ㈠被告係內政部警政署保安警察第二總隊第三大隊第三中隊德
    基小隊（下稱德基小隊）之警員，原告則於德基小隊擔任工
    友一職，因職務之便，兩造平日均各自居於址設臺中市和平
    區東關路（詳細地址詳卷）之公務宿舍。詎於民國109年8月
    21日0時許，原告居於公務宿舍2樓613室（下稱613室）已熄
    燈就寢之際，被告竟基於侵入住宅強制性交之犯意，僅穿著
    內褲，持所保管之備份鑰匙開啟613室房門，原告聽聞鑰匙
    轉動聲音而驚醒並站在床上，於613室房門開啟時，見進門
    者為被告，原告大聲喝止質問被告，被告非但未退出房間，
    反而撲向原告，原告趁隙往門口跑去，被告遂以右手架勒原
    告脖子，並以下體自背後抵住原告臀部，違反原告意願下，
    於原告胸、腹部抓摸，並以強制力拉褪原告所著之長褲，欲
    伸入褲內侵犯原告下體私密部位，原告曾咬住被告右手，趁
    被告短暫鬆手之際，再次逃向門口，立即遭被告以強制力將
    原告拉往床鋪方向，致原告重心不穩跌跪在地，被告再將原
    告往床之方向拉，並欲脫去原告所著之長褲，左手則撫摸原
    告胸部，而著手對原告為強制性交之行為，原告掙扎拉扯過
    程中受有雙側大腿挫傷、左側小腿挫擦傷、頸部挫傷、右側
    肘挫擦傷、左背擦傷等傷害。嗣當時亦在公務宿舍2樓其他
    房間休息之訴外人張俊仁、潘奇明察覺有異，前往613室外
    欲了解情形，被告始罷手離去而未遂。
　㈡被告上開所為嚴重不法侵害原告之貞操權、身體權、自由權
    ，原告因被告上開不法行為，造成身體受有多處傷勢、嚴重
    心理創傷及焦慮恐慌，身心俱受鉅創難以平復，至身心科求
    診並接受長期治療，並因此終日深陷恐懼中，事發後不得已
    辭職迄今均害怕面對人群，無法重回職場，經濟狀況極為不
    佳。被告身為執法人員卻知法犯法，被告前雖於刑事一審提
    出和解金額，但僅是空談，更於本件開庭時反悔不願以前所
    提金額和解，更因不服刑事判決而提起上訴，可見被告犯後
    態度惡劣並無悔意，被告現僅為停職而非免職，且被告有資
    力可負擔賠償金額，爰依民法第184條第1項前段、第195條
    第1項前段，請求被告賠償非財產上之損害新臺幣（下同）2
    50萬元。
　㈢聲明：被告應給付原告250萬元及自起訴狀繕本送達翌日起至
    清償日止，按年息5%計算之利息；原告願供擔保，請准宣告
    假執行。
二、被告對原告主張之侵權行為事實及本院110年度侵訴字第58
    號刑事一審判決所認定之犯罪事實均不爭執。惟辯稱：被告
    希望和解，但原告一直不接受，從事發開庭被告都有極力談
    和解，原告不同意被告於刑事一審中提出之和解金額致無法
    談下去，當時被告還有上班，現在被告已遭停職，沒有能力
    又需負擔房屋貸款，被告並無資力賠償等語。並答辯聲明：
    駁回原告之訴及假執行之聲請。　　　
三、兩造不爭執及爭執之事項（本院卷第40-41頁，並依訴訟資
    料調整部分文字）：
  ㈠兩造不爭執事項：
  ⒈被告係德基小隊之警員，原告係德基小隊之員工，被告明知
    址設臺中市和平區東關路（詳細地址詳卷）之台電宿舍係供
    德基小隊員工使用之宿舍，而原告因工作緣故，於每週星期
    一至星期四均需居住於上址宿舍內，被告竟基於侵入住宅強
    制性交之犯意，於109年8月21日0時許，僅穿著一件四角內
    褲，持所保管之備份鑰匙開啟原告所居613室之房門，無故
    侵入該房間內，原告因聽聞鑰匙轉動聲音而驚醒並站在床上
    ，質問被告要做什麼，被告見狀撲向原告，原告趁隙往房間
    門口方向跑去，被告即以右手架住原告脖子，以其下體自背
    後抵住原告臀部，並以雙腳架住原告雙腳，導致原告因重心
    不穩跪倒在地，被告復將原告往床之方向拉去，並欲脫去原
    告所著之外褲，左手則撫摸原告胸部，而著手對原告為強制
    性交行為，然因原告激烈反抗，並咬住被告右手，兩人因此
    碰撞房間內之書桌、椅子等物，致原告口受有雙側大腿挫傷
    、左側小腿挫擦傷、頸部挫傷、右側肘挫擦傷、左背擦傷等
    傷害。嗣當時亦在上址宿舍2樓其他房間休息之訴外人張俊
    仁、潘奇明察覺有異，前往該房間外欲了解情形，被告始罷
    手離去而未遂。
  ⒉被告上開犯行，經原告委由律師提出告訴，臺灣臺中地方檢
    察署檢察官以109年度偵字第28198號提起公訴，本院刑事庭
    以110年度侵訴字第58號判決被告犯侵入住宅強制性交未遂
    罪，處有期徒刑3年10月，被告不服提起上訴，原告亦請求
    檢察官提起上訴。
  ⒊原告之收入及財產狀況如本院調取之電子閘門財產所得調件
    明細表所示；被告為高職畢業，原擔任警察（已停職），目
    前無業，已婚，收入及財產狀況如本院調取之電子閘門財產
    所得調件明細表所示。
  ㈡兩造爭執事項：
  ⒈原告依民法第184條第1項前段、第195條第1項前段，請求被
    告賠償非財產上之損害250萬元，是否有理由？　　　　
四、法院之判斷：
　㈠原告主張被告有前述不法侵權行為之事實，為被告所不爭執
    （本院卷第39頁、不爭執事項⒈）；又被告因本件妨害性自
    主案件，經檢察官提起公訴，本院刑事庭以110年度侵訴字
    第58號刑事判決判處有期徒刑3年10月等情，亦經本院依職
    權調取前開刑事案件電子檔核閱無訛，復為被告所不爭執（
    不爭執事項⒉），原告主張之事實自堪信為真正。
　㈡因故意或過失，不法侵害他人之權利者，負損害賠償責任；
    故意以背於善良風俗之方法，加損害於他人者亦同；不法侵
    害他人之身體、健康、名譽、自由、信用、隱私、貞操，或
    不法侵害其他人格法益而情節重大者，被害人雖非財產上之
    損害，亦得請求賠償相當之金額，民法第184條第1項、第19
    5條第1項分別定有明文。被告以上開不法行為對原告為強制
    性交未遂，過程中並壓制原告身體及造成原告於掙扎中受傷
    ，係侵害原告之貞操權、自由權及身體權，原告依上開規定
    向被告請求賠償非財產上之損害，洵屬有據。
　㈢又慰藉金之賠償，其核給之標準固與財產上損害之計算不同
    ，然非不可斟酌雙方身分資力與加害程度，及其他各種情形
    核定相當之數額（最高法院51年度台上字第223號裁判意旨
    參照），是以慰藉金之多寡，應斟酌雙方之身分、地位、資
    力與加害之程度及其他各種情形核定相當之數額。其金額是
    否相當，自應依實際加害情形與被害人所受之痛苦及雙方之
    身分、地位、經濟狀況等關係決定之（最高法院85年度台上
    字第460號裁判意旨參照）。本院審酌原告為高職畢業、於
    本事件發生時於德基小隊擔任工友（已辭職）；被告為高職
    畢業，原擔任警察（已停職），目前無業，已婚。兩造之收
    入及財產狀況如本院調取之電子閘門財產所得調件明細表所
    示（本院證物袋）；被告身為執法人員，本應端正行止、奉
    公守法，竟為逞一己性欲，侵入原告所居宿舍房間對原告為
    強制性交之行為，嚴重戕害原告身心，使原告身心俱受重創
    ，被告所為不法行為之侵害情節及侵害程度非輕，並審酌兩
    造身分、地位、所得及財產狀況等一切情狀，認原告請求被
    告賠償非產上之損害以90萬元為適當。
　㈣因犯罪行為被害而死亡者之遺屬、受重傷者及性侵害犯罪行
　  為被害人，得申請犯罪被害補償金；國家於支付犯罪被害害
　  補償金後，於補償金額範圍內，對犯罪行為人或依法應負賠
　  償責任之人有求償權，犯罪被害人保護法第4條第1項、第12
　  條第1項分別定有明文。犯罪被害人保護法第12條立法理由
　  為「因犯罪行為所造成之損害，原應由犯罪行為人或其他依
　  法應負賠償責任之人負責賠償，國家之支付補償，係基於社
　  會安全考量，使其能先行獲得救濟，故國家於支付補償金後
　  ，對原應負責之人自有求償權」，是應認國家支付犯罪被害
　  補償金，於清償限度內發生債權法定移轉之效力，被害人對
　  犯罪行為人之損害賠償債權已經讓與國家。本件原告領得犯
　  罪被害人補償金28萬1,400元（精神慰撫金28萬元、醫療費1
　   ,400元），已據原告陳明在卷，且為被告所不爭執（本院
　  卷48、49頁），故就原告本件得請求之非財產上損害，扣除
　  原告已獲補償之28萬元後，原告尚得請求之金額為62萬元（
　  90萬元－28萬元＝62萬元）。
  ㈤給付有確定期限者，債務人自期限屆滿時起，負遲延責任。
　  給付無確定期限者，債務人於債權人得請求給付時，經其催
　  告而未為給付，自受催告時起，負遲延責任。其經債權人起
　  訴而送達訴狀，或依督促程序送達支付命令，或為其他相類
　  之行為者，與催告有同一之效力。民法第229條第1項、第2
　  項定有明文。又遲延之債務，以支付金錢為標的者，債權人
　  得請求依法定利率計算之遲延利息。但約定利息較高者，仍
　  從其約定利率。應付利息之債務，其利率未經約定，亦無法
　  律可據者，週年利率為百分之五。民法第233條第1項、第20
　  3條亦有明文。原告對被告之侵權行為損害賠償債權，核屬
　  無確定期限之給付，既經原告提起刑事附帶民事訴訟，並送
　  達訴狀，被告迄未給付，自應負遲延責任。是原告請求被告
　  給付自起訴狀繕本送達翌日起至清償日止，按法定利率計算
　  之遲延利息，亦屬有據。
五、綜上所述，原告依侵權行為之法律關係，請求被告給付62萬
　  元及自起訴狀繕本送達（見附民卷第43頁）翌日即110年5月
　  27日起至清償日止，按週年利率5%計算之之利息，為有理由
　  ，應予准許，原告其餘請求，則無理由，應予駁回。
六、原告陳明願供擔保請求准宣告假執行，就原告勝訴部分核無
　  不合，爰酌定相當擔保金額准許之。至原告敗訴部分，其假
　  執行聲請即失所依據，應予駁回。
七、本件判決之基礎已為明確，兩造其餘攻擊、防禦方法及所提
　  出之各項證據資料，經審酌後， 決結果不生影響，爰不逐
　  一論述，附此敘明。
八、本件原告係於刑事訴訟程序提起附帶民事訴訟，經本院刑事
　  庭依刑事訴訟法第504條第1項規定裁定移送前來，依同條第
　  2項之規定，免納裁判費，於本件民事訴訟審理期間亦未增
　  加其他訴訟費用之支出，無庸為訴訟費用負擔之諭知，併此
　  敘明。
九、假執行之依據：民事訴訟法第390條第2項。
中　　華　　民　　國　　111 　年　　2 　　月　　25　　日
                  民事第五庭  法  官　陳文爵
正本係照原本作成。
如對本判決上訴，須於判決送達後20日內向本院提出上訴狀。如
委任律師提起上訴者，應一併繳納上訴審裁判費。
中　　華　　民　　國　　111 　年　　2 　　月　　25　　日
                              書記官　楊玉華